臺灣板橋地方法院民事判決　　　　　　　100年度訴字第499號
原　　　告　劉世崙
被　　　告　楊志龍
上列當事人間請求侵權行為損害賠償事件，經本院於民國100年4
月14日言詞辯論終結，判決如下：
    主  文
原告之訴駁回。
訴訟費用由原告負擔。
    事實及理由
一、程序方面：
    本件被告未於言詞辯論期日到場，核無民事訴訟法第386條
    各款所列情形，爰依原告聲請，由其一造辯論而為判決。
二、原告主張：
  (一)被告與訴外人郭國平、賀崑恩、陳美娟、張美寧等5人，夥
    同中華電信股份有限公司（下稱中華電信公司）外包商工程
    人員留全憶、黃文源、范振榮、鄭元裕等4人，基於連續幫
    助常業詐欺、行使偽造私文書之犯意聯絡，以郭國平為首，
    利用大量偽造之身分證件向中華電信公司申請裝機，再轉接
    至其他民營固網電信公司市內電話或0809免付費電話後，再
    販售給詐欺集團使用牟利，其等犯罪手法係由郭國平自93年
    1月起，承租台中市○○街○段307號5樓之房屋，作為偽造身
    分證件之處所，並向不知情之嘉義市○○○路211號之全新
    照相館負責人洪年宏，以每張數位相片（均係姓名不詳之人
    頭照）光碟約新臺幣（下同）350元，每張照片50元不等之
    價格，購得偽造身分證件所需之人頭照片，並借由跳蚤雜誌
    所刊登之廣告，向不詳人士購買偽造身分證件所需之個人年
    籍資料後，郭國平再將上開購得之個人資料輸入電腦，編排
    並列偽造內政部公印文印成偽造之國民身分證、及偽造各縣
    市政府公印文之戶口名簿及戶籍謄本等身分證件，經由張美
    寧及陳美娟（自稱黃小萍）2人修剪黏貼後，再套模、護貝
    及壓鋼印，而完成偽造之身分證件，而賀崑恩負責維修電腦
    部分之身分證色彩調整及印刷排版。嗣中華電話公司裝機線
    路外包人員留全憶（負責彰化地區）、鄭元裕（負責臺中地
    區）、黃文源（負責南投地區）、范振榮（負責桃園、楊梅
    地區）等人，利用本身負責熟悉裝機地區，找出可供裝機之
    空屋地址，透露給負責內部帳務暨聯絡事務之陳美娟知情後
    ，陳美娟即利用渠等上開偽造之身分證件，透過電腦連接網
    際網路之方式，向中華電信公司門市部申請前開空屋地址裝
    設市內電話，經中華電信公司內部不詳之承辦人員審核通過
    後，再由郭國平另委託為數不明之不詳人士，持上開偽造之
    身分證件，由被告載送前往中華電信股份公司門市部臨櫃繳
    費登記，或由張美寧負責繳納裝置完成之電話費，後經中華
    電信公司依循施工責任區派遣拉線裝機之外包工程人員留全
    憶、黃文源、范振榮、鄭元裕等人，至郭國平、陳美娟等人
    所申設地址施工裝設市內電話，因留全憶等工程人員熟悉各
    自負責施工地區及屋況是否有人居住，以致原依規定如係空
    屋地址，施工人員應拒絕申設安裝，然透過留全憶等熟識工
    程人員安排，雖係空屋地址，留全憶等工程人員仍會給予安
    裝（若所申請裝設地點電話有疑義，郭國平會再請留全憶等
    工程人員前往查線後再回報，以決定該線路可否使用之參考
    ），惟留全憶等外包工程人員施工裝機只裝設於該址屋外小
    話箱或路旁電話箱內，並未裝設至屋內之話機上，俟申裝電
    信裝設完成後，郭國平即要求裝機之外包工程人員留全憶、
    黃文源、范振榮、鄭元裕等人，額外設定轉接至其所需之其
    他民營固網電話公司或行動電話上，郭國平復將前開經轉接
    之電話，販售給予詐欺犯罪集團使用而牟取不法利益。犯罪
    時間自93年1月起至93年5月被警方查獲為止。
  (二)而原告受害部分，乃前案（本院93年度訴字第1647號）中，
    經桃園地方法院法院檢察署94年度偵字第3590號併案審理部
    分，即訴外人范振榮承前幫助常業詐欺之概括犯意，與江忠
    霖等人共謀販賣電話予詐騙集團，幫助其等行騙之犯意聯絡
    ，先由江忠霖於92年1月間起至93年5月間止，於不詳時、地
    利用不知情之成年刻印業者偽造印章，預備用以冒名申請電
    話之用，並與范振榮及真實姓名年籍均不詳之綽號「小陳」
    、「杜仔」、「江仔」、「師傅」等人，由范振榮負責桃園
    、楊梅等地區；綽號「小陳」負責台北市中山區；綽號「杜
    仔」負責高雄縣岡山、路竹等地區；綽號「江仔」負責高雄
    市三民區；綽號「師傅」負責高雄市左營地區，利用渠等本
    身負責熟悉各該裝機地區，找出可供裝機之空屋地址後，提
    供給江忠霖，由江忠霖利用中華電信公司電話語音申辦電話
    之方式，向中華電信公司申請上開地區空屋地址裝設室內電
    話，經中華電信公司內部不知情之承辦人員審核通過後，依
    循施工責任區派遣拉線裝機之外包工程人員，並於電話中告
    知江忠霖施工日期及施工人員聯絡電話，江忠霖於取得工程
    人員聯絡電話後，先與工程人員聯絡，若派遣之工程人員非
    上述范振榮等人，則告知工程人員欲裝機地址係空屋，並以
    工程人員若配合於空屋裝機，將提供每支電話門號裝機1000
    元、移機1000元及轉機500元之代價，徵得工程人員同意（
    若工程人員不同意，則該工程人員將依規定，拒絕於空屋裝
    機），以此方式由上開外包商工程人員范振榮等人，未依中
    華電信公司如裝機地址係空屋，施工人員應拒絕申設安裝之
    規定，分別至江忠霖所申設地址之空屋裝設市內電話後，江
    忠霖再行要求范振榮等人額外設定轉接至其所需之其他固網
    電話公司之市內電話或指定轉接之行動電話上或轉接至購買
    之0809免付費固網專線後，並依上開條件將范振榮等工程人
    員人所應得之款項，裝入信封，以快遞方式寄給范振榮等外
    包商指定之快遞站，由范振榮等人親自領取。江忠霖對外則
    以每線電話9000元至12000元之代價，販售給真實姓名不詳
    綽號「小李」、「顏仔」、「零八零」、「陳桑」、「阿華
    」、「阿成」、「許董」、「莉莉」、「石頭」、「王姐」
    等詐欺或地下錢莊犯罪集團使用。嗣有詐欺犯罪集團利用江
    忠霖所販售、經轉接之詐騙電話，以附件一所述之詐騙方式
    ，要求如原告前往匯款（受騙時間為93年2月下旬至93年5月
    中旬），致使原告陷於錯誤陸續匯出282萬5,000元。
  (三)沒有任何證據顯示被告在訴外人郭國平集團中與訴外人范振
    榮等共同完成犯罪相關資訊和申裝電話之空屋完全沒有被范
    振榮用於與江忠霖等人共同完成犯罪之事實。且於前開刑事
    案件上訴後（臺灣高等法院97年度上訴字第2416號），當時
    出庭之受害人均與原告同為前述桃園地方法院法院檢察署94
    年度偵字第3590號併案審理部分之被害人，被告與訴外人范
    振榮等人均坦承犯罪，除被告表達沒錢賠償外，餘者均償付
    現金予到庭之被害人（原告分得46萬7 千餘元，扣除後尚有
    235 萬餘元），爰本於侵權行為法律關係提起本訴，請求被
    告賠償200 萬元及法定遲延利息。
  (四)併為聲明：被告應給付原告200萬元及自起訴狀繕本送達翌
    日起至清償日止，按年息5%計算之利息。
三、原告主張：被告與訴外人范振榮、江忠霖等人共謀販賣電話
    予詐騙集團，幫助其等行騙之犯意聯絡。嗣有詐欺犯罪集團
    利用江忠霖所販售、經轉接之詐騙電話，以附件一所述之詐
    騙方式，要求如原告前往匯款（受騙時間為93年2月下旬至
    93年5月中旬），致使原告陷於錯誤陸續匯出282萬5,000元
    ，爰本於侵權行為法律關係請求被告賠償200萬元及法定遲
    延利息等情。固據提出刑事判決書2份為佐。惟查，前開刑
    事判決並未認定「被告曾參與訴外人范振榮、江忠霖出售電
    話予詐欺犯罪集團，以供詐欺犯罪集團轉接使用，致原告受
    騙匯款」等情，是原告單執前開2份判決書，逕謂被告亦幫
    助向原告行騙之詐騙集團之詐欺犯行，應對原告所受損害共
    同負賠償之責云云，難認有據。即細譯前開刑事判決認定被
    告有罪部分，其一乃其參與郭國平集團（包含郭國平、賀崑
    恩、陳美娟、張美寧及中華電信公司外包商工程人員留全憶
    、黃文源、范振榮、鄭元裕）以偽造文書等方式出售電話予
    詐騙集團使用（犯罪時間自93年1月起至93年5月6日止）；
    其二乃被告受僱於綽號「老大」、「志明」為首之偽造文書
    集團，以偽造之戶籍謄本、身份證等文件及偽刻之私印章持
    向各金融機構申請金融帳戶存摺、提款卡後，交付「老大」
    、「志明」使用，而獲取報酬（犯罪時間自93年9月起至93
    年10月15日止）；其三則係被告與訴外人郭素娟、張任榮、
    洪淑惠、何欣樺、蔡宜蓁及綽號「小陳」及其女朋友等姓名
    年籍不詳成年男子或女子等人，加入以郭國平為首之偽造犯
    罪集團，以偽造證件持向金融機構申請金融帳戶存摺、提款
    卡後，由郭國平出售予各詐欺不法集團使用（犯罪時間93年
    8、9月起至94年1月止）。原告雖主張：其一之犯罪時間與
    原告受騙時間重疊，並無證據證明被告未參與前案（本院93
    年度訴字第1647號）中，經桃園地方法院法院檢察署94年度
    偵字第3590號併案審理部分等語。惟承前述，詐騙原告之集
    團所使用訴外人范振榮提供之電話，乃別於范振榮參與郭國
    平集團（即前述其一犯行）外，另再與訴外人江忠霖及綽號
    「小陳」、「杜仔」、「江仔」、「師傅」等人共同而為。
    即與被告參與其一犯行或手法相同，但參與人員互異（共通
    之人僅范振榮），尚無足以時間重疊為由，推定被告亦參與
    該部分犯行。此外，原告未再提出其餘證據以供本院審酌，
    經本院調查結果，認原告主張被告亦參與幫助詐騙原告之集
    團，就原告所受損害，應與其他共犯負連帶賠償之責等語，
    並無足採。
四、從而，原告本於侵權行為法律關係請求被告給付200萬元及
    法定遲延利息，為無理由，應予駁回。
結論：原告之訴為無理由，依民事訴訟法第385條第1項前段、第
78條，判決如主文。
中    華    民    國   100    年    4     月    28    日
                  民事第一庭    法  官  黃信滿
以上正本係照原本作成
如對本判決上訴，須於判決送達後20日內向本院提出上訴狀。如
委任律師提起上訴者，應一併繳納上訴審裁判費。
中    華    民    國   100    年    4     月    28    日
                                書記官  莊琬婷